【裁判字號】    92,訴,252
【裁判日期】    920529
【裁判案由】    妨害自由等
【裁判全文】
臺灣新竹地方法院刑事判決                          九十二年度訴字第二五二號
    公  訴  人  臺灣新竹地方法院檢察署檢察官
    被      告  乙○○
右列被告因妨害自由等案件，經檢察官提起公訴（九十二年度偵字第一三五四號、一
四九一號），本院判決如左︰
    主  文
乙○○以非法方法，剝奪人之行動自由，處有期徒刑伍月，如易科罰金，以參佰元折
算壹日，扣案之圍巾壹條，沒收；又竊盜，處有期徒刑貳月，如易科罰金，以參佰元
折算壹日，扣案之鑰匙壹支，沒收。應執行有期徒刑陸月，如易科罰金，以參佰元折
算壹日，扣案之圍巾壹條、鑰匙壹支，均沒收。
    事  實
一、乙○○前因傷害案件，經本院以九十一年度訴字第一六六號判處拘役五十日，緩
    刑二年，仍在緩刑中。乙○○與甲○○原為男女朋友，因甲○○向乙○○提出分
    手之要求，乙○○於民國九十二年三月七日下午三時三十分許，騎乘車牌號碼Ｒ
    Ｊ九—一七０號輕型機車至新竹市○○街與光華北街路口之「北極熊書局」與甲
    ○○會面，並邀甲○○找一處場所洽談感情問題，經甲○○同意坐上機車後，乙
    ○○因心有未甘，企圖報復，竟基於剝奪甲○○行動自由之犯意，將機車直接騎
    往新竹縣新埔鎮寶石里山區，待甲○○發覺有異，大聲喊叫，然乙○○卻不予理
    會，違背甲○○之意願，先將機車停在新竹縣新埔鎮寶石里山區一處斜坡，再將
    甲○○拉至山坡下方，以一條塑膠繩將甲○○雙手反綁在背後，再以另一條塑膠
    繩綑綁甲○○雙腳，並持透明膠帶纏繞甲○○嘴巴及頭部數圈，又用鐵絲重覆綑
    綁甲○○之雙手及雙腳，復以其所有之圍巾一條綁住甲○○嘴巴，再持甲○○之
    圍巾綁住甲○○之雙手，最後用外套蓋住甲○○頭部後，於當日下午四時許，自
    行騎車離去，使甲○○動彈不得，獨自一人留在山區，而以上述非法方式剝奪甲
    ○○之行動自由，甲○○因遭乙○○綑綁而受有雙手腕瘀傷、雙膝輕微挫傷及下
    唇輕微挫傷之傷害，甲○○在聽見乙○○騎車離去之聲音後，遂奮力自行掙脫，
    再走至山下民宅請求代為報警，警方遂帶同甲○○至新竹縣新埔鎮寶石里山區，
    扣得塑膠繩二條、透明膠帶一條及乙○○所有用以綑綁甲○○之圍巾一條，並通
    知乙○○至警局說明案情，而查獲上情。
二、乙○○於九十二年三月十日晚上八時許，在新竹市○○街與光華北街路口「北極
    熊書局」附近，見甲○○所有車牌號碼ＧＱ二─五五０號重型機車停放在該處，
    竟另行起意，意圖為自己不法之所有，未經甲○○同意，即以其所有於兩人交往
    時私自複製之機車鑰匙一支，啟動上開機車而竊取之，得手後，供己騎用，嗣於
    九十二年三月十四日下午三時許，乙○○騎乘前開機車行經新竹市○○路與勝利
    路口時，為警當場查獲，並扣得上開鑰匙一支。
三、案經甲○○訴由新竹縣警察局竹東分局及新竹市警察局第一分局報告臺灣新竹地
    方法院檢察署檢察官偵查起訴。
    理  由
一、（一）妨害自由部分：訊據被告乙○○對其於右述時、地，違背告訴人甲○○之
    意願，將告訴人載往山區，並以繩索、膠帶綑綁告訴人之非法方式，剝奪告訴人
    行動自由，因此致使告訴人受有雙手腕瘀傷、雙膝輕微挫傷及下唇輕微挫傷之傷
    害等情，坦承不諱，核與告訴人指述情節大致相符，且告訴人於報案時及被告於
    為警查獲時，所著衣褲均有泥土之污痕，亦有照片四幀附卷可參（見九十二年度
    偵字第一三五四號卷第九、十頁），足徵被告自白與事實相符，此外，並有新仁
    醫院於九十二年三月七日出具之診斷證明書一紙（見同上卷第十四頁）在卷可按
    ，以及塑膠繩二條、透明膠帶一條與被告所有用以綑綁告訴人之圍巾一條扣案可
    證，是被告上揭以非法方法剝奪告訴人行動自由之犯行，洵堪認定。
    （二）竊盜部分：訊據被告坦承於右、揭時地未經告訴人同意將告訴人之前開重
    型機車騎走之事實，核與告訴人指述情節相符，且被告及告訴人於本院審理中均
    陳稱，被告於九十二年三月七日以綑綁之方式限制告訴人之行動自由，告訴人並
    無可能同意將機車出借等情，則被告明知其事先未徵得告訴人同意，且因與告訴
    人間之感情糾紛，告訴人亦不可能應允借予機車，竟因自己所有之車輛損害，擅
    自將告訴人之機車騎走，供作自己代步使用，主觀上顯具不法所有之意圖甚明，
    此外，復有告訴人出具之贓證物品認領保管收據（見九十二年度偵字第一四九一
    號卷第八頁）、車輛竊盜資料個別查詢報表查詢車輛認可資料、車輛失竊作業查
    獲車輛認可資料（見同上卷第十、十一頁）附卷足稽，以及鑰匙一支扣案可資佐
    證，是被告上開竊盜犯行亦堪認定。
    （三）綜上所述，本件事證明確，被告妨害自由及竊盜犯行均堪認定，應依法論
     科。
二、核被告所為，係犯刑法第三百零二條第一項以其他非法方法剝奪人之行動自由罪
    及同法第三百二十條第一項之竊盜罪。按刑法第三百零二條第一項之妨害自由罪
    ，原以強暴、脅迫為構成要件，其因而致普通傷害，乃強暴、脅迫當然之結果，
    除另有傷害故意外，仍祇成立該條項之罪，無同法第二百七十七條第一項之適用
    （最高法院三十年上字第三七○一號判例意旨參照）。本件告訴人雖受有雙手腕
    瘀傷、雙膝輕微挫傷及下唇輕微挫傷之傷害，惟係因遭被告以綑綁之方式剝奪行
    動自由所致，此業據被告及告訴人陳明在卷（見九十二年度偵字第一三五四號卷
    第六頁背面及第八頁），則被告當時於主觀上亦應僅有剝奪行動自由之犯意，而
    無另傷害告訴人之故意，則告訴人所受上開傷害，應為被告所為以綑綁之強暴方
    式剝奪告訴人行動自由之當然結果，不另成立傷害罪，是公訴人認被告另犯刑法
    第二百七十七條第一項之傷害罪，並與以其他非法方法剝奪人之行動自由罪有方
    法、結果之牽連關係，容有誤會。又被告所犯上開以其他非法方法剝奪人之行動
    自由罪及竊盜二罪，犯意各別，行為不同，應分論併罰。爰審酌被告前因傷害案
    件，經本院以九十一年度訴字第一六六號判處拘役五十日，緩刑二年，仍在緩刑
    中，有臺灣高等法院被告全國前案紀錄表、臺灣新竹地方法院檢察署刑案資料查
    註紀錄表各一件附卷足參，素行非佳，其與告訴人原係男女朋友關係，竟不知以
    理性方式處理感情糾紛，而以綑綁之非法方式剝奪告訴人行動自由，造成告訴人
    受傷，犯罪手段惡劣，使告訴人身心受創，並以其私自複製之鑰匙竊取告訴人之
    機車，危害告訴人之財產法益，兼衡其犯罪後坦承犯行，已當庭向告訴人道歉，
    態度尚佳，及被告犯罪之動機、忠信高工汽修科畢業之智識程度等一切情狀，分
    別量處如主文所示之刑，並均諭知易科罰金之折算標準，且定其應執行刑，及諭
    知易科罰金之折算標準，以資懲儆。
三、扣案之圍巾一條及鑰匙一支，為被告所有，分別用以剝奪告訴人行動自由及竊取
    機車所用之物，業據其自承在卷，均應依刑法第三十八條第一項第二款之規定，
    予以宣告沒收。至於扣案之塑膠繩二條、透明膠帶一條，雖係被告用以綑綁告訴
    人之物，惟乏證據證明確屬被告所有，自無從宣告沒收，附此敘明。
據上論斷，應依刑事訴訟法第二百九十九條第一項前段，刑法第三百零二條第一項、
第三百二十條第一項、第四十一條第一項、第三十八條第一項第二款、第五十一條第
五款，罰金罰鍰提高標準條例第一條前段、第二條，判決如主文。
本案經檢察官邱朝智到庭執行職務。
中      華      民      國   九十二     年      五     月    二十九     日
                                    臺灣新竹地方法院刑事第二庭
                                        法  官    雷  雅  雯
右正本證明與原本無異。
如不服本判決，應於判決送達後十日內向本院提出上訴狀( 應附繕本 )，上訴於臺灣
高等法院。
                                        書記官    汪  淑  菁
中      華      民      國   九十二     年      五     月    二十九     日


司法院資訊處製作；財團法人民間司法改革基金會備份。
